【裁判字號】    90,重訴,12
【裁判日期】    900713
【裁判案由】    懲治盜匪條例
【裁判全文】
臺灣彰化地方法院刑事判決                            九十年度重訴字第一二號
    公  訴  人  臺灣彰化地方法院檢察署檢察官
    被      告  丙○○
    指定辯護人  本院公設辯護人乙○○
右列被告因違反懲治盜匪條例案件，經檢察官提起公訴 (九十年度偵字第三一一三號
)，本院判決如左：
    主  文
丙○○強劫而故意殺人，處死刑，褫奪公權終身。
    事  實
一、丙○○平日無業，經常缺錢花用，因認為其姑丈賴王恩種植葡萄很有錢，遂心生
    歹念，先於民國九十年三月三十一日前數日，二度前去賴王恩位於彰化縣大村鄉
    過溝村過溝三巷三十六號住處附近徘徊，探勘路徑，瞭解環境；嗣於九十年三月
    三十一日凌晨一時許，意圖為自己不法之所有，騎乘機車至大村慈雲寺停放後，
    再徒步至賴王恩上開住處，並於途中某工地撿拾長二尺、直徑十公分之木棍一支
    及約二公尺長之麻繩一條，帶至賴王恩住處，將該木棍及麻繩預藏於後門，隨後
    挑開賴王恩住處後門之紗門栓（後門未鎖），侵入賴王恩住處房間，叫醒已經入
    睡之賴王恩後，向賴王恩表示其正在跑路，要求賴王恩將身上的錢財都交出來，
    待和賴王恩恫嚇了三個鐘頭，賴王恩仍堅不將錢交出，丙○○憤而於同日凌晨四
    時許，在賴王恩房內拿一條洗臉用之毛巾，將賴王恩嘴巴綁住，使其無法喊叫求
    救，再到後門拿出預藏之木棍及麻繩，以審問之方式強要賴王恩交出錢財，賴王
    恩無力拒抗，始從床下桶子內拿出新台幣（下同）二千六百元與丙○○，惟丙○
    ○心有未足，續強迫賴王恩把錢財交出來，賴王恩告知沒有錢了，丙○○即以預
    藏之麻繩將賴王恩雙手及雙腳綑綁，使其無法反抗，賴王恩在不能抗拒下始而交
    出存摺，丙○○進而要求賴王恩交出印鑑，賴王恩拒不從命，丙○○憤而以預藏
    之木棍猛打賴王恩頭部三、四下，致賴王恩頭部受創而躺在地下不能抗拒，丙○
    ○進而基於殺人之犯意，壓在賴王恩身上，以左手捏住賴王恩的鼻子、右手壓住
    賴王恩的嘴巴，約七、八鐘始鬆手，致賴王恩舌骨斷裂、窒息死亡，丙○○即在
    該房間床上取一條小布巾覆蓋賴王恩的頭部，再取一條大被巾纏繞賴王恩的頭部
    ，以免留下血跡，復將賴王恩之屍體抱至賴王恩住處後方之豬舍，將賴王恩之屍
    體以頭下腳上之方式棄置於該豬舍之糞坑內，再以木板覆蓋洞口；旋回到賴王恩
    住處，持屋內之螺絲起子撬開每個房間及抽屜搜尋財物，共取走賴王恩大村農會
    存摺一本、印章一枚及二千六百元，始騎乘賴王恩所有車牌號碼ＫＨＮ—六六０
    號紅色機車逃逸，並將做案用之麻繩與木棍丟棄於彰化縣花壇鄉之大水溝內而滅
    失。嗣其將該機車棄置於大庄土地廟旁，於同年四月二日下午一時十分許，持上
    開賴王恩所有之存摺、印章至大村農會分部、本部企圖提領現款，惟因該存摺未
    辦理通儲及印章不符，未能提領，其即將該存摺撕掉，與印章一起丟至大村鄉水
    溝中。殆於同年四月二十六日下午一時許，在彰化縣員林鎮員林公園內為警循線
    查獲，並於同日下午四時四十分許，其始帶同員警及賴王恩之家屬在上開豬舍之
    糞坑內，尋獲賴王恩之屍體，並扣得作案用毛巾二條，始知上情。
二、案經彰化縣警察局員林分局報告臺灣彰化地方法院檢察署檢察官偵查起訴。
    理  由
一、訊據被告丙○○對其於右揭時、地，強劫被害人賴王恩財物，並將賴王恩殺害之
    犯行坦白承認，核與被害人家屬戊○○、賴賜賀指述、證人即大村農會信用部大
    村分部辦事員己○○、甲○○結證確有看見被告在上揭時、地，持被害人之存摺
    、印章前去大村農會分部提領現金未果、證人即被告之父丁○○證述被告於案發
    後有向其表示曾持被害人之存摺去領錢等情節，大致相符，且有扣案毛巾二條扣
    案及法務部法醫研究所鑑定書（９０）法醫所醫鑑字第０五０五號鑑定報告、檢
    察官所製之勘驗筆錄、相驗屍體證明書、驗斷書各一份、死者之照片等附卷可資
    佐證。而依鑑定報告所示：被害人係遭人以鈍器打擊頭部，再用手掐壓口鼻，造
    成頸部右側舌骨斷裂窒息而死，間接死因為「手掐壓口鼻呼吸道阻塞，直接死因
    為「窒息」，死亡機轉為「呼吸衰竭」死亡，死亡方式為「他殺」。核與被告自
    白殺人之情節，大致吻合。是被告強劫而故意殺人之犯行洵堪認定，應依法予以
    論科。
二、核被告所為，係犯懲治盜匪條例第二條第一項第六款強劫而故意殺人罪。爰審酌
    被告犯罪之動機、目的、方法、手段、所得利益，其案發前已正當職業，廝混度
    日，品行難謂良好，且其正當壯年，竟不思循正當途徑以獲取財物，反圖不勞而
    獲，僅因缺錢花用，即萌生歹念，強劫被害人財物後，又將被害人殺害，其心態
    及做法均值非議；且觀其於案發前，即已先至被害人住處附近探勘環境，以瞭解
    路徑，並於案發日預藏之木棍、麻繩以備用，顯見其籌畫犯罪已久，且不惜殺害
    被害人之意甚堅，預謀強劫、殺人之志甚明；又查被害人已係八十四高齡之人，
    而被告正值四十歲之壯年，辜不論被告有無攜帶兇器前去對付被害人，光以二人
    體力、外型而言，被告若要強取被害人財物，實已綽綽有餘，實無再帶兇器之必
    要，且若其僅係要強劫被害人財物，更無將被害人殺害之理由，況被害人係被告
    之姑丈，乃係其長輩，其竟為財而謀害自己之姑丈，顯見其心中只有財物之慾念
    ，已無人之所以為人之基本倫常之觀念，惡性重大；再衡其先將被害人之口部以
    毛巾加以綁住，再持預藏之麻繩綑綁被害人之手腳，使其無法動彈，其行兇時顯
    已將被害人物化，兇性甚殘，繼以預藏之木棍猛擊被害人頭部，造成被害人受有
    重創下，旋又掐住被害人之口鼻，使被害人因而舌骨斷裂、窒息而死，其手段殘
    暴，泯滅人性；復審其於殺害被害人後，竟將被害人屍體棄置於豬舍糞坑內多日
    ，使被害人死無葬身之地，又陷於惡臭之中，屍體殘敗，難以安息，其此之做法
 亦違人性；另其事發後，雖已坦認犯行，然卻不知反省，一再歸究於自己酒後衝
    動，且係因被害人反抗一時氣憤才動手殺人云云，亦未見其有絲毫之悔意，自無
    改過從善之可能。綜此種種，被告實已難容於吾人之法治社會，本院詳審其一切
    情狀，深有求其生而不可得之感，是被告實有與社會永久隔離之必要，故依法量
    處被告死刑，被宣告褫奪公權終身，以昭炯戒。至供被告犯本罪所用之木棍與麻
    繩，均為被告丟棄而滅失，業據被告供明在案，另扣案之毛巾二條，並非被告所
    有，均不併予宣告沒收。
據上論斷，應依刑事訴訟法第二百九十九條第一項前段、懲治盜匪條例第二條第一項
第六款、刑法第十一條前段、第三十七條第一項，判決如主文。
本件經檢察官吳憲明到庭執行職務。
中      華      民      國      九十      年      七      月    十三    日
                                  臺灣彰化地方法院刑事第一庭
                                      法      官  葛永輝
右正本證明與原本無異。
如不服本判決，應於判決送達後十日內，向本院提出上訴狀( 須附繕本)。
                                      法院書記官  謝惠雯
中      華      民      國      九十      年      七      月    十一    日


司法院資訊處製作；財團法人民間司法改革基金會備份。
